【裁判字號】    92,聲判,81
【裁判日期】    920721
【裁判案由】    聲請交付審判
【裁判全文】
臺灣臺北地方法院刑事裁定                           九十二年度聲判字第八一號
    聲  請  人  戊○○  男
                己○○
    代  理  人  蕭蒼澤律師
    被      告  丙○○  男  五.
                丁○○
                乙○○  男  二.
                甲○○  男  二.
右列聲請人因告訴被告丙○○等妨害自由等案件，不服臺灣高等法院檢察署檢察長駁
回再議之處分（九十二年度上聲議字第八三五號），聲請交付審判，本院裁定如左：
    主    文
聲請駁回。
    理    由
一、按告訴人不服上級法院檢察署檢察長或檢察總長認再議為無理由而駁回之處分者
    ，得於接受處分書後十日內委任律師提出理由狀，向該管第一審法院聲請交付審
    判；法院認交付審判之聲請不合法或無理由者，應駁回之，刑事訴訟法第二百五
    十八條之一、第二百五十八條之三第二項前段，分別定有明文。
二、本件聲請人以被告丙○○、丁○○、乙○○、甲○○等涉犯妨害自由之罪嫌，向
    臺灣臺北地方法院檢察署檢察官提出告訴，經該檢察署檢察官以九十一年度偵字
    第一九三八六號、九十二年度偵字第一四二九號為不起訴處分後，聲請人不服，
    聲請再議後經臺灣高等法院檢察署檢察長認再議為無理由，於九十二年三月二十
    六日以九十二年度上聲議字第八三五號處分書駁回再議之聲請，聲請人於九十二
    年四月四日收受處分書後，於十日內之九十二年四月十一日聲請交付審判。
三、聲請交付審判意旨略以：被告等確於九十一年三月四日下午三時三十二分率竹聯
    幫份子分乘三輛車私闖告訴人苗栗家中，除有攝影機所攝之照片十六紙外，並有
    證人陳國欽可證，駁回再議處分斷章取義未窺犯罪情節全貌，顯有違誤。又證人
    黃瑞勝證稱被告無論如何要聲請人簽下本票，已證明聲請人毫無簽下本票之理由
    與意願，而雙方之所以會面扣款，係因當日聲請人之父去世第二天，被告鬧場騷
    擾，聲請人受此逼迫才與其會面處理，而被告稱叫管區來，聲請人之所以答稱「
    你想覺得有沒有需要，你若覺得需要那你叫啊」，聲請人當時確實已受到驚嚇，
    導致不敢要叫管區來，足證被告以眾暴寡之事實，又被告當時之人數，原處分不
    採且視而不見，聲請人實難干服，爰聲請交付審判等語。
四、經查：
   （一）聲請人所提出之攝影機翻攝之十六張照片雖照到有多人下車，然聲請人自
         承該照片所拍攝之時間為九十一年三月四日，而本件聲請人指述之犯罪時
         間為九十年八月十六日晚間至十七日，是縱使照片上所示之人確實於九十
         一年三月四日進入聲請人住所，亦不足以作為被告等於九十年八月十六日
         至十七日為妨害自由犯行之證據。又聲請人雖稱上開人士乃進入其家中表
         明要幫丙○○追討一千一百萬元之本票，惟前開照片僅照到有人進出，無
         法證明該等人士確實是要幫丙○○追討本票，又縱使是幫丙○○追討本票
         欠款，但聲請人所簽立之本票若不兌現，由他人出面協調聲請人與被告間
         債務亦無不法可言，自無法以此作為聲請人於九十年八月十六日、十七日
         所簽立之本票係受到強暴脅迫而簽立之證據。
   （二）再者，證人黃勝瑞雖於警訊中證稱：「．．．我在搬貨的過程中聽到梁二
         郎因積欠丙○○貨款，而欲央請戊○○開立支票，以利速漢公司填寫債務
         償還計劃而申請貸款。」（見他字卷第二三一頁），但證人之證詞僅能證
         明被告丙○○確實有要求聲請人戊○○開立票據，而聲請人戊○○供認積
         欠被告貨款（見他字卷第三十三頁），因此被告要求聲請人戊○○開立票
         據來擔保欠款之給付並無違法之處；又證人黃勝瑞亦證稱：其當日送貨到
         速漢公司時，隨車者尚另有工人三名，下完貨以後就有人要其進去向梁二
         郎收運費，其進去以後看到戊○○好像很緊張有話要講，但是戊○○並沒
         有講什麼，也沒有叫救命，其收完錢以後就走了（見他字卷第一九七頁背
         面至一九八頁背面），若被告確實有對聲請人戊○○為強暴脅迫之行為，
         在黃瑞勝等人卸完貨以後應藉故要求渠等盡快離去，豈有主動要黃瑞勝與
         聲請人見面、收錢，使聲請人有求救之機會而自曝其犯行之可能？又依當
         時連同證人黃勝瑞共有四名送貨工人、人數非寡等情觀之，若聲請人梁二
         郎確遭強暴脅迫，衡情大可向黃勝瑞或其他工人求助，豈有任憑可提供協
         助之證人離去之理？
   （三）又聲請人戊○○於九十年八月十七日凌晨零時四十五分許至一時十五分許
         曾外出買飲料等情，業據聲請人坦認不諱，核與證人黃勝瑞證述情節相符
         ，聲請人雖指稱因為當時是凌晨，若出聲求救恐又遭圍毆之虞，但由當時
         之錄音帶譯文所示，聲請人於買完飲料回來後，被告丁○○對聲請人稱：
         「那叫管區來，要不要，要不要」，聲請人答：「你想覺得有沒有需要，
         你覺得需要那你叫啊」，被告丁○○稱：「看你，看你」、「因為你覺得
         說不對勁．．．」，然若依聲請人指述其為被害人，則提議通知管區到場
         者應為聲請人而非被告，怎會由被告主動提議？又聲請人若遭強暴脅迫，
         在被告提議要找警察時應迫不及待為附合之詞，聲請人推託讓加害人決定
         要不要請警察，豈非悖於常情？
   （四）此外，聲請人戊○○於九十年八月十六日、十七日簽發票據後，聲請人梁
         二郎又與被告簽立「切結書」，協議將被告丙○○積欠聲請人之金額可自
         上開金額中抵銷，聲請人亦自承該切結書為其所簽立（見他字卷第三十三
         頁），若聲請人前所開立之票據係遭受強暴脅迫為之，理應自始即否認該
         筆票款之成立，怎有日後簽切結書予以承認並再請求抵銷之理？又若被告
         等確實強迫聲請人簽發票據，則在遂行渠等犯罪目的後應要求聲請人就票
         據金額全數支付，且聲請人簽發之票據已足作為法律上之主張，被告應無
         要求聲請人再行簽立切結書甚至同意聲請人抵銷之必要，故聲請人指稱當
         日是聲請人之父去世第二天，被告鬧場騷擾，聲請人受此逼迫才與其會面
         處理云云顯與常情有違，不足採信。
    綜上所述，本件並無證據證明聲請人於九十年八月十六日、十七日所簽發之票據
    係受被告強暴脅迫所致，亦無證據證明聲請人之行動自由有受拘束之情形，是原
    檢察官及臺灣高等法院檢察署檢察長分別予以不起訴處分及駁回再議之聲請，並
    無不當，本件交付審判之聲請為無理由，應予駁回。
依刑事訴訟法第二百五十八條之三第二項前段，裁定如主文。
中    華    民    國      九十二      年      七      月    二十一      日
                                      臺灣臺北地方法院刑事第二庭
                                            審判長法  官  劉壽嵩
                                                  法  官  楊代華
                                                  法  官  蔡如琪
右正本證明與原本無異。
不得抗告。
                                                  書記官  黃鈴容
中    華    民    國      九十二      年      七      月    二十一      日


司法院資訊處製作；財團法人民間司法改革基金會備份。
